【裁判字號】    94,豐交簡上,559
【裁判日期】    950529
【裁判案由】    過失傷害
【裁判全文】
臺灣臺中地方法院刑事判決         94年度豐交簡上字第559號
上  訴  人  臺灣臺中地方法院檢察署檢察官
被      告  甲○○
上列上訴人因被告過失傷害案件，不服本院豐原簡易庭九十四年
度豐交簡字第三五０號中華民國九十四年七月二十九日第一審簡
易判決（聲請案號：臺灣臺中地方法院檢察署九十四年度偵字第
八九三一號），提起上訴，本院判決如下：
    主    文
原判決撤銷。
甲○○因過失傷害人，處拘役拾日，如易科罰金，以佰元折
算壹日。
    犯罪事實
一、甲○○於民國九十四年三月十一日晚間，駕駛車牌號碼ＰＡ
    －二九二二號自用小客車，沿臺中市○○區○○路由東北往
    西南方向（即往臺中港路方向）行駛。於同日晚間十一時十
    五分許（以卷附路口監視光碟記載時間為準），途經臺中市
    西屯區○○路與上石路交岔路口時，本應注意汽車行經無號
    誌之交岔路口，應減速慢行，作隨時停車之準備，而依當時
    天候晴、夜間有照明、路面乾燥無缺陷、無障礙物、視距良
    好等情形，並無不能注意之特別情事，竟疏於注意而以五十
    餘公里之時速貿然駕車前行（當地速限為時速五十公里）。
    適有乙○（原名唐志恆）騎乘車牌號碼ＴＹＱ－二四一號輕
    機車，沿臺中市○○區○○路由東南往西北方向（即往青海
    路方向）駛抵上開交岔路口，亦疏於注意車輛行至無號誌之
    交岔路口時，支線道車應暫停讓幹線道車先行，而未停讓幹
    線道上甲○○之前揭自用小客車，即直接騎車欲穿越上開路
    口。迨甲○○、乙○發現對方來車均已避煞不及，致甲○○
    所駕自用小客車左側車身與乙○騎乘機車之右前側發生碰撞
    ，乙○因而人車倒地，並受有胸部鈍傷併右側第三、四、九
    、十及十一肋骨骨折、左肋骨第五骨折、兩側下肢多處擦傷
    、疑似右肩關節移位等傷害。甲○○肇事後，在具有偵查犯
    罪權限之公務員發覺上開犯行前，於到場處理員警溫立仁詢
    問時自首犯罪，再於其後本案偵查、審理中到庭接受裁判。
二、案經乙○訴請臺灣臺中地方法院檢察署檢察官偵查後，向本
    院豐原簡易庭聲請簡易判決處刑。
    理    由
一、上開犯罪事實，業據被告甲○○於警詢及偵審中坦承不諱，
    核與證人即告訴人乙○於警詢時指證本件車禍受撞情節相互
    合致，並有道路交通事故現場圖及調查報告表各一份、肇事
    現場照片十張、林新醫院診斷證明書、中國醫藥大學附設醫
    院診斷證明書各一份、路口監視光碟一張附卷可稽。按汽車
    行經無號誌之交岔路口，應減速慢行，作隨時停車之準備，
    道路交通安全規則第九十三條第一項第三款定有明文。被告
    駕駛自用小客車外出，更應遵循前揭交通安全規定，注意減
    速慢行，且依當時天候、路況、視距等情形，均無不能注意
    之特別情事，竟疏未注意而以五十餘公里之時速貿然前行（
    當地速限為時速五十公里），致與告訴人乙○所騎輕機車發
    生碰撞，被告駕車行為顯有過失。而本件車禍經送請臺灣省
    臺中市區車輛行車事故鑑定委員會鑑定結果，亦認被告駕駛
    上開自用小客車行經無號誌交岔路口疏未減速慢行，為肇事
    次因，有該會臺中市區九四０五三六案鑑定意見書、該會九
    十五年二月七日中市鑑字第０九五五四００三一一號函各一
    份在卷為憑，同於本院前揭認定，益足為證。又被告過失行
    為直接造成告訴人受有上開傷害，二者間具有相當因果關係
    至明。雖告訴人當時所在之上石路方向，自九十二年十一月
    中旬起，即設有停車再開「遵１」標誌牌及「停」標字，表
    示上石路方向車輛至路口處需停車觀察，認為安全時方得再
    開，已標示上石路為次要道路，此經臺中市政府交通局分別
    於九十四年十一月三日、九十五年四月十一日，各以中交規
    字第０九四０００八二０七、中交工字第０九五０００二九
    二一號函覆本院，故告訴人駕駛輕機車行至無號誌交岔路口
    未讓幹道車先行，為本件車禍之肇事主因，此經臺灣省臺中
    市區車輛行車事故鑑定委員會以前揭鑑定意見書及函文詳予
    敘明。然被告既有上開交通過失情節可指，自不因告訴人對
    於本件車禍同為肇事因素，即可解免被告應負之過失傷害罪
    責，附此敘明。綜上所陳，本案事證已臻明確，被告犯行洵
    堪認定。
二、核被告甲○○因過失駕車行為致人受傷，所為係犯刑法第二
    百八十四條第一項前段之普通過失傷害罪。查被告肇事後，
    在具有偵查犯罪權限之公務員發覺上開普通過失傷害犯行前
    ，於到場處理之員警溫立仁詢問時，自首犯罪而接受裁判，
    此觀卷附臺中市○○○道路交通事故肇事人自首情形紀錄表
    甚明。被告既已合於法定自首之要件，應依刑法第六十二條
    前段之規定減輕其刑。
三、原審判決予以論罪科刑，固非無見。惟查：被告上開過失行
    為僅屬本件車禍肇事次因，而告訴人疏未停讓幹道車先行始
    為肇事主因，已如前述；原審未能審酌被告與告訴人之過失
    情節輕重即逕予論罪科刑，尚非允洽。檢察官上訴意旨指摘
    原審判決量刑過輕，雖無足取，然原審判決既有上開可議之
    處，自應由本院將原審判決予以撤銷改判。爰審酌被告於犯
    罪後坦承犯行之態度、被告於本件車禍之過失責任輕重、告
    訴人之交通違規行為係本件車禍肇事主因、告訴人所受傷勢
    之嚴重程度、被告之智識程度等一切情狀，量處如主文所示
    之刑，併諭知易科罰金之折算標準，以示懲儆。
據上論斷，應依刑事訴訟法第四百五十五條之一第三項、第三百
六十九條第一項前段、第三百六十四條、第二百九十九條第一項
前段，刑法第二百八十四條第一項前段、第六十二條前段，第四
十一條第一項前段，罰金罰鍰提高標準條例第一條前段、第二條
，判決如主文。
本案經檢察官蔡雯娟到庭執行職務。
中    華    民    國    95    年    5     月    29    日
                  交通法庭  審判長法  官  許金樹
                                  法  官  張清洲
                                  法  官  高文崇
上正本證明與原本無異。
本件不得上訴。
                                  書記官  林淑慧
中    華    民    國    95    年    5    月    30    日
附錄本案論罪科刑法條：
刑法第二百八十四條第一項：
因過失傷害人者，處六月以下有期徒刑、拘役或五百元以下罰金
，致重傷者，處一年以下有期徒刑、拘役或五百元以下罰金。


司法院資訊處製作；財團法人民間司法改革基金會備份。
